臺灣高等法院刑事判決　　　　　　　　96年度上訴字第1056號
上　訴　人　臺灣板橋地方法院檢察署檢察官
被　　　告　甲○○
上列上訴人因被告違反毒品危害防制條例案件，不服臺灣板橋地
方法院95年度訴字第3745號，中華民國96年1月24日第一審判決
（起訴案號：臺灣板橋地方法院檢察署95年度毒偵字第7396號）
，提起上訴，審理中另移請併辦（臺灣彰化地方法院檢察署96毒
偵字第10514號），本院判決如下：
    主  文
原判決撤銷。
甲○○施用第一級毒品，累犯，處有期徒刑壹年。
扣案第壹級毒品海洛因壹包〔驗餘淨重零點零玖公克、空包裝重
零點壹玖公克〕，沒收銷燬之，扣案海洛因外包裝袋壹只、未使
用注射針筒貳支，均沒收。
　　事　實
壹、甲○○前於〔一〕民國〔下同〕92年間，因違反毒品危害防
    制條例案件，經臺灣彰化地方法院以92年度少調字第174號
    裁定送勒戒處所觀察、勒戒後，認無繼續施用毒品之傾向，
    於92年4月15日出勒戒所，並由法院以92年度少調字第167號
    裁定不付審理確定。〔二〕92年間，因施用毒品案〔臺灣彰
    化地方法院檢察署92年度毒偵字第1575號〕，經法院裁定送
    勒戒處所觀察、勒戒後，認無繼續施用毒品之傾向，於92年
    6月24日出勒戒所，復經臺灣彰化地方法院檢察署檢察官以
    92年度毒偵字第1575號處分不起訴確定。〔三〕93年間，因
    施用第壹級毒品案〔臺灣彰化地方法院檢察署93年度毒偵字
    第2894號〕，經臺灣彰化地方法院以93年度訴字第1187號刑
    事判決判處有期徒刑壹拾月。〔四〕93年間，復因施用第貳
    級毒品案〔臺灣彰化地方法院檢察署93年度毒偵字第3283號
    〕，經臺灣彰化地方法院以94年度簡上字第19號刑事判決判
    處有期徒刑陸月，如易科罰金，以銀元參佰元折算壹日確定
    。〔五〕上列〔三〕、〔四〕所處徒刑經定應執行刑為有期
    徒刑壹年參月確定，嗣於95年1月5日縮刑期滿執行完畢。
貳、甲○○未見悔悟，於壹〔一〕、〔二〕所示觀察、勒戒執行
    完畢釋放後，五年內，復基於施用第壹級毒品之犯意，自95
    年10月間某日起，至96年1月15日上午6時許止，在臺北縣新
    莊市體育館公共廁所內及彰化縣員林鎮○○里○○路201號
    「伍倫醫院」等處，以將第壹級毒品海洛因和水稀釋後置於
    針筒內注射之方式，接連施用第一級毒品海洛因多次，嗣於
    95年10月29日下午3時45分許，在臺北縣新莊市○○街48巷
    6弄口，為警查獲，並扣得第壹級毒品海洛因壹包〔驗餘淨
    重零點零玖公克、空包裝重零點壹玖公克〕暨甲○○所有供
    其施用第壹級毒品預備之注射針筒貳支。又於96年1月15日
    上午6時30分許，在上述「伍倫醫院」之廁所內，為警查獲
    。
參、案經臺北縣政府警察局新莊分局移送臺灣板橋地方法院檢察
    署檢察官偵查起訴。
    理　由
壹、程序方面：
    按本件被告甲○○所犯係死刑、無期徒刑、最輕本刑為3年
    以上有期徒刑以外之罪，其於原審準備程序就前揭被訴事實
    為有罪之陳述，經受命法官告知簡式審判程序之旨，並聽取
    其與公訴人之意見後，合議庭認無不得或不宜改依簡式審判
    程序進行之處，依刑事訴訟法第273條之1第1項、第284條之
    1，裁定由受命法官獨任進行簡式審判程序，是原審對於本
    件之證據調查，依刑事訴訟法第273條之2規定，不受同法第
    159條第1項、第161條之2、第161條之3、第163條之1及第16
    4條至第170條規定之限制，合先敘明。
貳、實體部分：
一、被告於本院審理中未到庭，前揭犯罪事實，業據被告分別於
    警詢、偵查及原審坦承不諱〔參見警詢、偵訊筆錄，原審準
    備程序筆錄、簡式審判筆錄〕，被告到案後，經警採集尿液
　　檢體，送驗後檢出鴉片類嗎啡陽性反應，此有臺北縣政府警
  　察局新莊分局煙毒麻醉藥品案被移送者姓名及代碼對照表、
    臺灣檢驗科技股份有限公司濫用藥物尿液檢驗報告〔附95年
    度毒偵字第7396號偵卷第25頁、第50頁、96年度毒偵字第39
    8號卷宗第17頁〕足稽，復有扣案之海洛因壹包〔驗餘淨重
    零點零玖公克、空包裝重零點壹玖公克〕暨甲○○所有供其
    施用第壹級毒品預備之注射針筒貳支等足佐；扣案粉末壹包
    確係第壹級毒品海洛因，有法務部調查局95年11月19日調科
    壹字第09523034280號鑑定書1紙〔附偵卷第63頁〕在卷可按
    ，另有臺灣彰化地方法院檢察署92年度毒偵字第1575號檢察
    官不起訴處分書、臺灣彰化地方法院93年度訴字第1187號暨
    94年度簡上字第19號刑事判決各壹份〔附偵卷第57頁至第62
    頁〕、臺灣高等法院被告前案紀錄表等足參。堪認被告自白
    情節，與事實相符，足為認定上揭事實之依據。本件事證明
    確，被告之上揭犯行，堪予認定。
二、論罪：
  (一)核被告所為，係犯毒品危害防制條例第10條第1項之施用第
    一級毒品罪，其因施用而持有第壹級毒品之低度行為，為施
    用第壹級毒品之高度行為所吸收，不另論罪。按「包括一罪
    」概念中之「集合犯」態樣，即依一般社會通念，特定犯罪
    行為具有反覆實施之特性，立法者於制定刑罰法律之初，亦
    已認知該種行為類型之反覆性，而有意藉由法條中客觀構成
    要件之行為要素，涵括上開具有反覆實施特性之數個犯罪行
    為，仍僅接受一次刑法之評價為已足。而施用毒品犯罪通常
    極易成癮，一旦身染毒癮，即有於短時內密集施用之傾向，
    是就業已成癮之施用毒品者而言，如將個別施用行為在刑法
    上逐一評價並分別論處罪刑，恐係無視於該種犯罪類型反覆
    實施之特性，而有使行為人承受過度且顯不相當刑罰之疑慮
    ，此乃立法者於制定毒品危害防制條例第10條第1、2項施用
    第一、二級毒品罪時所已知，參諸同條例就施用毒品者另有
    施予觀察、勒戒或強制戒治等戒除毒癮之保安處分，其理自
    明。被告上開接連施用第一級毒品之行為，與原審已判決之
    施用第一級毒品犯行間，有包括一罪之集合犯關係，屬實質
    上一罪，依審判不可分原則，被告上開接連施用第一級毒品
    之行為，應為本件起訴效力所及，自應併予審判，不因被告
    前後多次施用第一級毒品之行為間，曾經發生法律修正而有
    異。
  (二)查刑法部分條文業於94年1月7日修正，94年2月2日公布，於
    被告行為後之95年7月1日施行。按行為後法律有變更者，適
    用行為時之法律，但行為後之法律有利於行為人者，適用最
    有利於行為人之法律，現行刑法第2條第1項訂有明文。關於
    累犯之規定，修正前刑法第47條規定「受有期徒刑之執行完
    畢，或受無期徒刑或有期徒刑一部之執行而赦免後，五年以
    內再犯有期徒刑以上之罪者，為累犯，加重本刑至二分之一
    」，而修正後之刑法第47條第1項則規定「受徒刑之執行完
    畢，或一部之執行而赦免後，五年以內故意再犯有期徒刑以
    上之罪者，為累犯，加重本刑至二分之一」，被告前曾犯事
    實欄壹之〔三〕、〔四〕所示之罪，經法院判處徒刑確定，
    於「95年1月5日」執行完畢，此有本院被告前案紀錄表在卷
    足參，五年之內，故意再犯有期徒刑以上之本罪，被告於本
    案均係故意犯罪，對於行為時、裁判時均構成累犯之行為人
    而言，新法非有利於行為人，應適用行為時即修正前刑法第
    47條規定論以累犯，並加重其刑。另沒收係屬從刑，亦應依
    此適用修正前之刑法第38條規定，併予敘明。
三、撤銷改判及科刑之理由：
    原審據以論罪科刑，固非無據，惟(一)被告自95年10月間某日
    起，至96年1月15日上午6時許止，在臺北縣新莊市體育館及
    彰化縣員林鎮○○里○○路201號「伍倫醫院」等處，接連
    施用第一級毒品海洛因多次，為集合犯，應包括的論以一罪
    ，原審僅就95年10月28日晚間8時許，在臺北縣新莊市體育
    館公共廁所內，以將第壹級毒品海洛因和水稀釋後置於針筒
    內注射之方式施用第壹級毒品海洛因壹次部分論罪，其餘接
    連施用第一級毒品之行為，未及斟酌審判，難認允當。(二)扣
    案海洛因之外包裝袋一只，係作為毒品外包裝，有防止毒品
    海洛因裸露、逸出及潮濕之功用，並為便於分裝、攜帶、販
    賣毒品所用之物，係被告供犯罪所用之物，且為被告所有，
    業據被告供明，且可與海洛因毒品分離，原審未依毒品危害
    防制條例第19條第1項規定宣告沒收，亦有可議。檢察官上
    訴意旨以：原審就被告上開接連施用第一級毒品之行為，未
    及斟酌併予審判，難認允當，為有理由。原判決既有可議，
    自應將撤銷改判。爰審酌被告犯罪之動機、目的、手段、所
    致之危害，兼酌及被告為低收入戶，有彰化縣田尾鄉低收入
    戶證明書附卷可憑，暨犯罪後態度等一切情狀，量處如主文
    所示之刑。扣案第一級毒品海洛因壹包〔驗餘淨重零點零玖
    公克、空包裝重零點壹玖公克〕，係查獲之毒品，依法諭知
    沒收銷燬之；扣案之未使用注射針筒貳支，係被告所有供其
    施用海洛因預備之物，併依修正前刑法第38條第1項第2款規
    定，宣告沒收之。另上開海洛因之外包裝袋一只，可與海洛
    因分離，係作為毒品外包裝，有防止毒品海洛因裸露、逸出
    及潮濕之功用，並為便於分裝、攜帶、販賣毒品所用之物，
    係被告供犯罪所用之物，且為被告所有，業據被告供明，均
    應依毒品危害防制條例第19條第1項規定，宣告沒收。
參、一造辯論判決：
    被告經合法傳喚，無正當之理由不到庭，爰不待其陳述，逕
    行判決。
肆、適用法律：
據上論斷，應依刑事訴訟法第369條第1項前段、第364條、第299
條第1項前段、第371條，毒品危害防制條例第10條第1項、第18
條第1項、第19條第1項，刑法第2條第1項前段、第11條前段、修
正前刑法第47條、第38條第1項第2款，判決如主文。
本案經檢察官鄭龍照到庭執行職務。
中　　華　　民　　國　　96　　年　　4 　　月　　30　　日
　　　　　　　　　刑事第十八庭審判長法　官  溫耀源
　　　　　　　　　　　　　　　　　  法　官  陳健順
　　　　　　　　　　　　　　　　　  法　官  邱同印
以上正本證明與原本無異。
如不服本判決，應於收受送達後十日內向本院提出上訴書狀，其
未敘述上訴之理由者並得於提起上訴後十日內向本院補提理由書
（均須按他造當事人之人數附繕本）。
                                    書記官  莊昭樹
中　　華　　民　　國　　96　　年　　4 　　月　　30　　日
附錄：本案論罪科刑法條全文
毒品危害防制條例第十條：
施用第一級毒品者，處六月以上五年以下有期徒刑。
施用第二級毒品者，處三年以下有期徒刑。
